臺灣高等法院高雄分院刑事判決　　　　　　　　　九十三年度上更(一)字第九六號
　　　上　訴　人
　　　即　被　告　乙○○
　　　指定辯護人　甲○○
右上訴人因違反毒品危害防制條例案件，不服臺灣高雄地方法院八十八年度訴字第一
六三三號中華民國八十九年九月二十九日第一審判決（起訴案號：臺灣高雄地方法院
檢察署八十八年度偵字第五一九號），提起上訴，判決後，經最高法院發回更審，本
院判決如左：
    主  文
原判決關於乙○○部分撤銷。
乙○○販賣第二級毒品，未遂，累犯，處有期徒刑參年拾月。扣案之安非他命壹小包
（驗後淨重零點捌公克）、含安非他命無法析離之夾鏈袋伍個、球狀玻璃製吸食器
壹支、吸管貳支，均沒收銷燬之。
    事  實
一、乙○○於民國八十四年間犯竊盜罪，經台灣高雄地方法院判處有期徒刑六月確定
    ，並於八十五年十月三日執行完畢，猶不知悔改，於八十七年十二月間向綽號「
    阿弟」王成三之女友借得王成三所有號碼為0000000000＃二二號呼叫
    器一個，供己使用，乙○○於八十七年十二月二十四日二十二時五分許，接收自
    許耀文以0000000號電話撥打之訊息，隨即撥通該電話號碼與許耀文聯絡
    ，許耀文於電話中向乙○○稱：要買新台幣（下同）五千元「甜的」（指安非他
    命）等語，乙○○當時並無第二級毒品安非他命，無法販售安非他命予許耀文，
    而乙○○與許耀文之前並不認識，如無利可圖，其無干冒被查獲將遭判處重罪之
    風險而應允幫許耀文調貨，其後憶及曾與陳煌棋（另由原審為無罪判決確定在案
    ）共同施用安非他命，認陳煌棋可能持有安非他命，乃基於牟利之意圖販賣第二
    級毒品安非他命給許耀文之犯意，於同日二十二時十二分許，再以電話聯絡許耀
    文，向許耀文表示可幫其調取到安非他命，並與許耀文約定以「阿弟是王成三」
    為口信，於十分鐘後即同日二十二時二十二分許，將身著黑色西裝、黑色褲子與
    黑色皮鞋，騎乘車號ＪＴＶ─二一一號重型機車，在高雄縣鳳山市○○○路六七
    七巷麥當勞店前與許耀文見面，乙○○隨後立即至高雄縣鳳山市○○○路五八三
    巷十七之一號陳煌棋住處，確定陳煌棋持有毒品安非他命後，即以機車載陳煌棋
    前往上開約定處所，乙○○在到達約定處麥當勞店前，詢問陳煌棋是否可將其持
    有之安非他命供販賣他人之用，陳煌棋尚未萌生與乙○○共同販賣安非他命之犯
    意聯絡時，旋於同日二十三時十分許，在上開麥當勞店前，即為在此埋伏之員警
    查獲而販賣未遂，員警並當場自陳煌棋身上扣得安非他命一小包（驗後淨重０‧
    三八公克）、含安非他命無法析離之夾鏈袋五個、球狀玻璃製吸食器一支、吸管
    二支。
二、案經高雄市政府警察局前鎮分局報請臺灣高雄地方法院檢察署檢察官偵查起訴。
    理  由
一、上訴人即被告乙○○經本院合法傳喚未到庭，惟據其於原審及本院前審均矢口否
    認販賣毒品安非他命犯行，辯稱：我跟許耀文說我沒有東西（指安非他命），他
    一直拜託我幫他找，我沒有說要幫他調貨，只是答應要幫他找，我約許耀文在五
    甲的麥當勞見面，是要跟他說我們沒有東西，因為我們兩個人不認識，許耀文問
    我穿什麼衣服，我就告訴他我穿黑色西裝、黑色褲子與黑色皮鞋，警察在陳煌棋
    身上找到一包安非他命，我身上都沒有東西等語。
二、經查：
（一）證人許耀文向被告購買五千元之安非他命，被告乃向原審同案被告陳煌棋調取
      毒品安非他命之事實，業據被告於警訊中坦承：「我於八十七年十二月二十四
      日二十二時五分許有收到0000000號電話號碼與我聯絡，問我有沒有『
      甜的』（指安非他命），我表示沒有，但可幫其調貨，並於八十七年十二月二
      十四日二十二時十二分又扣我，我表示有貨，並與對方約定於十分鐘後，在高
      雄縣鳳山市○○○路六七七巷麥當勞店前，雙方以『阿弟是王成三』為口信，
      並向買安非他命之人說我穿黑色西裝、黑色褲子與黑色皮鞋，騎一輛重型機車
      茉綠色車號為ＪＴＶ─二一一號之機車至約定地點。」、「許耀文跟我說要買
      五千元安非他命。」、「許耀文扣我時，我沒有貨（指安非他命），我就去找
      陳煌棋，調到貨時就由我騎機車載陳煌棋去交貨地點交貨。」等語甚詳，被告
      於偵查中供稱：「當時扣機時，我身上沒有（指安非他命）。」、「我問他（
      指陳煌棋）有沒有，他說只有一點點，我問陳煌棋為何不將這一點點先賣他人
      ，陳煌棋說他要自己吸。」，被告又於檢察官訊問：「許耀文為何說要向你買
      五千元安非他命？」時，答稱：「我跟他敷衍一下。」等語（見偵查卷第七頁
      反面、第八頁），被告於原審及本院前審審理中均坦承：確實曾詢問陳煌棋是
      否有安非他命，查獲當時亦確實穿著黑色西裝、黑色長褲、黑色皮鞋等情（原
      審卷第一四０頁、本院上訴卷第三十四頁），核與證人許耀文於警訊中證稱：
      「我分別於八十七年十二月二十四日二十二時五分及二十二時十二分在前鎮所
      旁的一家商店借用電話（電話為八二一─００００號）以000000000
      0代號二二的呼叫器聯絡一名綽號『阿弟』的販賣者，結果過了一會兒，一位
      自稱是綽號「阿弟」的朋友回覆與我聯絡，我就告訴他說要找綽號『阿弟』，
      他就問我找『阿弟』有何事，我就告訴他說，我要買『甜的』（指安非他命）
      ，他就跟我說綽號『阿弟』不在，而呼叫器放在他那裏，並告訴我說他可以幫
      我向朋友借調安非他命賣我，問我要買多少，我就告訴他說我要買五千元的安
      非他命，然後我們於半小時後在高雄縣鳳山市五甲賓館旁的麥當勞交易，且對
      方告訴我說他是身穿黑色西裝褲、黑色皮鞋、騎一部藍色金贏家重機車，且要
      我們到達麥當勞時再以000000000＃二二的呼叫器與他聯絡，我與警
      方於八十七年十二月二十四日二十二時五十七分，在高雄縣鳳山市○○○路六
      七七巷口旁的檳榔攤借用電話（0000000）扣0000000000代
      號二二再與綽號『阿弟』的朋友聯絡，過了一會兒綽號「阿弟」的朋友就回電
      說再十分鐘與朋友到達麥當勞。」等語，有關雙方相約交易五千元安非他命之
      細節、被告被查獲時之服飾穿著等情節均相符，因此被告於警訊、偵查及原審
      之自白自足採信。
（二）被告依約與許耀文見面，且為警查獲當時，被告依約身穿黑色服裝等情，亦據
      證人即承辦員警曾益章於原審時結證屬實（見原審卷第九十八頁）。
（三）再被告於為警查獲前，曾詢問原審同案被告陳煌棋身上是否有安非他命，陳煌
      棋答稱有安非他命，被告並在麥當勞前詢問陳煌棋是否販賣其所有安非他命等
      事實，亦據陳煌棋於警訊及偵查中供述甚詳（見警卷第六頁、偵查卷第九頁反
      面），陳煌棋於原審審理中復供稱：是乙○○跑來找我，向我要（指安非他命
      ），我說剩下一點而已，乙○○是穿黑色衣服和皮鞋，到了麥當勞，乙○○問
      我有無毒品等語（見原審卷第八十六頁）。足證被告與許耀文約定交易五千元
      之安非他命並要求陳煌棋提供其所有之毒品安非他命販賣予許耀文，確為真實
      。
（四）員警並在原審同案被告陳煌棋身上查扣之安非他命晶體一小包（驗後淨重０‧
      三八公克）、空夾鏈袋五個、球狀玻璃製吸食器一支、吸管兩支等物足資佐證
      ，且該扣案之晶體一小包經檢驗結果，確係甲基安非他命，而夾鏈袋、吸食器
      及吸管，經檢驗結果均有甲基安非他命反應，有高雄醫學院附設中和紀念醫院
      檢驗報告單四張附於原審卷第二三八頁至第二四一頁可稽。
（五）被告於原審雖辯稱：我約許耀文在五甲的麥當勞見面，是要跟他說我們沒有安
      非他命等語。惟被告如僅要傳達調不到安非他命之訊息予許耀文，只須利用原
      來聯絡用之電話號碼回覆許耀文即可，然被告竟捨此簡易方式不為，大費周章
      邀同陳煌棋到達現場，且身穿約定之服裝赴約，被告顯有利用陳煌棋所持有之
      毒品安非他命販賣予許耀文之意圖甚明。
（六）販賣毒品之所謂販賣行為，係行為人基於營利之目的，而販入或賣出而言。販
      賣毒品者其主觀上須有營利之意圖，且客觀上有販賣之事實，始足構成，至於
      實際上是否已經獲利，則非所問。及於有償讓與他人之初，係基於營利之意思
      ，並著手實施，而因故無法以高於購入原價出售，最後不得不以原價或低於原
      價讓與他人，仍屬販賣行為。必也始終無營利之意思，縱以原價或低於原價有
      償讓與他人，即難謂為販賣行為，僅得以轉讓禁藥罪論處。本件被告乙○○與
      許耀文之前並不認識，此為二人第一次通電話，且當初許耀文要找之人為綽號
      「阿弟」之王成三，並非被告，被告對於許耀文之來歷並不清楚，其如無利可
      圖，豈有干冒如被查獲將遭判處重罪之風險而應允幫許耀文調貨？可見被告於
      答應為許耀文調貨之初其主觀上即有從中牟利賺取差價之意圖，而非單純幫許
      耀文調貨而已，應足認定。而被告以販賣毒品之犯意與許耀文約定交易地點及
      相關識別之特徵，又確定陳煌棋確持有毒品安非他命後而載往約定地點，事後
      雖因陳煌棋尚未與其達成共同販賣毒品之犯意聯絡，即為警查獲而販賣未遂，
      惟被告所為已達著手實施販賣第二級毒品安非他命構成要件行為之程度。
（七）綜上所述，足見被告前所辯：未販賣安非他命等語，不足採信。本件事證明確
      ，被告販賣第二級毒品犯行，洵堪認定。
三、按安非他命係毒品危害防制條例第二條第二項第二款所定之第二級毒品。被告乙
    ○○基於營利之意圖，其與許耀文間就買賣之標的物安非他命已有價金五千元之
    合意，其二人問有償之買賣契約即已成立，並非單純始終無營利之意圖，而以原
    價或低於原價有償讓與許耀文。被告販賣第二級毒品安非他命未得逞之行為，核
    被告所為，係犯毒品危害防制條例第四條第五項、第二項之販賣第二級毒品未遂
    罪。公訴人於起訴書內所犯法條，雖引用毒品危害防制條例第四條第二項之販賣
    第二級毒品安非他命罪，然於本院準備程序，蒞庭檢察官已當庭陳述變更起訴法
    條為毒品危害防制條例第四條第五項、第二項之販賣第二級毒品未遂罪，先此敘
    明。原審同案被告陳煌棋與被告乙○○間並無犯意聯絡及行為分擔，不能以共同
    正犯論處，檢察官論以共同正犯，自有未洽。被告於八十四年間犯竊盜罪，經台
    灣高雄地方法院判處有期徒刑六月確定，並於八十五年十月三日執行完畢，有臺
    灣高等法院被告全國前案紀錄表在卷可稽，被告前受有期徒刑執行完畢，於五年
    以內再犯本件最重本刑為有期徒刑以上之罪，為累犯，應依刑法第四十七條規定
    ，加重其刑，但法定刑無期徒刑部分依法不得加重。又被告為販賣毒品予許耀文
    ，先找到陳煌棋，並載至約定地點，欲藉由陳煌棋持有之毒品安非他命販賣與許
    耀文，所為已達於可隨時完成販賣行為之程度，被告應已著手於實施販賣毒品之
    行為，惟未生販賣毒品之結果，為未遂犯，爰依刑法第二十六條前段規定，按既
    遂犯之刑度減輕其刑。被告上開刑之加重及減輕應依刑法第七十一條第一項之規
    定先加後減之。
四、公訴意旨另以：被告乙○○與陳煌棋自不詳時間起，連續在高雄市不特定地點，
    販賣第二級毒品安非他命予不特定人，因認被告此部分涉犯毒品危害防制條例第
    四條第二項之販賣第二級毒品罪嫌云云。惟查：被告與同案被告陳煌棋於警偵訊
    及原審均未供述曾販賣安非他命予不特定人，證人許耀文亦未指訴為警查獲前曾
    向被告與陳煌棋購買安非他命，此外，復查無其他積極證據足認被告有公訴意旨
    所指之犯行，因認被告此部分犯罪不能證明。惟此部分事實公訴人認與前述論罪
    科刑部分有連續犯之裁判上一罪關係，故本院對此部份不另為無罪之諭知，併此
    敘明。
五、原審就被告乙○○部分，以被告乙○○罪證明確，因予以論罪科刑，固非無見；
    惟查：被告與許耀文間素昧平生，且為第一次交易，可見被告答應為許耀文調貨
    之初，其主觀上即有從中牟利賺取差價之意圖，而非單純幫許耀文調貨以原價有
    償「轉讓」，且其二人就所欲授受之標的物安非他命，有價金五千元之合意，其
    二人間有償之買賣契約已成立，被告當時雖未持有安非他命可供販賣，但不影響
    其販賣毒品行為之認定，另被告已將持有安非他命之陳煌棋帶至交貨地點，希望
    陳煌棋交付該安非他命予許耀文，被告對於販賣毒品構成要件之實現，具有直接
    之影響力，被告主觀上有販賣安非他命之故意，客觀上對於實現販賣毒品構成要
    件結果，具有高度或然率，對於所欲保護之社會法益已形成鉅大之危險性，故被
    告實已「著手」實施販賣安非他命之行為，嗣後雖因陳煌棋未將安非他命交付許
    耀文即遭警查獲，且許耀文係配合警方辦案而佯向被告購買，由警員代為出面交
    易，非確實有購買安非他命之意思，故該次犯行應屬未遂，應論以同條例第四條
    第五項、第二項之販賣第二級毒品未遂罪，然原判決竟論以同條例第八條第二項
    、第四項之轉讓第二級毒品未遂罪，自有未合。被告乙○○上訴意旨，仍執前詞
    ，否認犯罪，指摘原判決該部分不當，固無足取，然原判決關於該部分既有上述
    可議之處，自屬無可維持，應由本院將原判決該部分予以撤銷改判。爰審酌被告
    乙○○販賣第二級毒品安非他命以牟利，危害社會治安，惡性不輕，且犯後猶狡
    飾犯行，毫無悔意等一切情狀，量處有期徒刑三年十月。扣案之安非他命一小包
    （驗後淨重０‧三八公克）屬第二級毒品，夾鏈袋五個、球狀玻璃製吸食器一支
    、吸管兩支均含有安非他命，無法析離，不問屬於被告與否，均應依毒品危害防
    制條例第十八條第一項前段規定，宣告沒收銷燬之。至鑑驗耗用之安非他命，已
    經消耗不存在，自無庸宣告沒收銷燬之。
六、被告經合法傳喚，無正當理由不到庭，爰不待其陳述逕行判決。
據上論斷，應依刑事訴訟法第三百七十一條、第三百六十九條第一項前段、第三百六
十四條、第二百九十九條第一項前段，毒品危害防制條例第四條第五項、第二項、第
十八條第一項前段，刑法第十一條、第二十六條前段、第四十七條，判決如主文。
本案經檢察官方娜蓉到庭執行職務。
中      華      民      國    九十三    年      七      月    二十一    日
                              臺灣高等法院高雄分院刑事第二庭
                                  審判長法官  林正雄
                                        法官  陳啟造
                            法官  黃壽燕
右正本證明與原本無異。
如不服本判決應於收受本判決後十日內向本院提出上訴書狀，其未述上訴理由者，
並得於提起上訴後十日內向本院補提理由書狀（均須按他造當事人之人數附繕本)「
切勿逕送上級法院」。
                                      書記官  黃一秋
中    華    民    國      九十三      年      七      月      二十一    日
附錄本判決論罪科刑法條：
毒品危害防制條例第四條：
  製造、運輸、販賣第一級毒品者，處死刑或無期徒刑；處無期徒刑者，得併科新臺
  幣一千萬元以下罰金。
  製造、運輸、販賣第二級毒品者，處無期徒刑或七年以上有期徒刑，得併科新臺幣
  七百萬元以下罰金。
  製造、運輸、販賣第三級毒品者，處五年以上有期徒刑，得併科新臺幣五百萬元以
  下罰金。
  製造、運輸、販賣第四級毒品者，處三年以上十年以下有期徒刑，得併科新臺幣三
  百萬元以下罰金。
  製造、運輸、販賣專供製造或施用毒品之器具者，處一年以上七年以下有期徒刑，
  得併科新臺幣一百萬元以下罰金。
  前五項之未遂犯罰之。
